臺灣臺北地方法院刑事判決　　　　　　　99年度易字第1925號
公　訴　人　臺灣臺北地方法院檢察署檢察官
被　　　告　卓瑞龍
選任辯護人　紀亙彥律師
上列被告因詐欺案件，經檢察官提起公訴（99年度調偵字第85號
），本院判決如下：
    主  文
卓瑞龍共同意圖為自己不法之所有，以詐術使人將本人之物交付
，處有期徒刑貳年陸月。
    事  實
一、卓瑞龍前於民國83年間，因共同詐取貨物，經臺灣士林地方
    法院以85年度易字第764 號刑事判決判處有期徒刑3 年，卓
    瑞龍上訴，經臺灣高等法院以86年度上易字第630 號刑事判
    決駁回上訴確定，於87年12月15日入監執行，於89年9 月13
    日假釋出監，於90年11月24日縮刑期滿未經撤銷；於90年起
    ，因共同收購多家公司虛假發票供他人逃漏稅捐，經臺灣板
    橋地方法院以97年度重訴更字第1 號刑事判決判處有期徒刑
    1 年，減為有期徒刑6 月確定，於100 年2 月11日縮刑期滿
    。猶不知悔改，竟與真實姓名、年籍均不詳綽號「高先生」
    之成年人等人，共同意圖為自己不法之所有，於96年9 月中
    旬，推由卓瑞龍出面向劉華蓁佯稱友人「高先生」欲購買大
    量珠寶，並將以華南商業銀行股份有限公司（下稱華南銀行
    ）面額新臺幣（下同）4,500 萬元之本行支票支付價款，邀
    劉華蓁提供高價珠寶供其出貨，致劉華蓁誤信「高先生」確
    有買受珠寶支付價款之真意，乃於96年9 月20日中午12時30
    分許，在臺北市○○區○○路一段34號1 樓星巴克咖啡廳附
    近車上，交付紅寶石1 顆（有GRS 證書）、鑽石34顆（內含
    28顆有GIA 證書之鑽石）予卓瑞龍得手。卓瑞龍為拖延劉華
    蓁發覺上情，乃由不知名之共犯，於同日中午1 時許，在臺
    北市信義區○○○路○段293 號華南銀行南松山分行，將力
    茂國際企業有限公司（下稱力茂公司）所簽發，發票號碼為
    AJ0000000 號，發票日期為96年9 月12日，付款人為國泰世
    華銀行重新分行，金額4,500 萬元之支票乙紙（下稱力茂公
    司支票），存入卓瑞龍甫於96年9 月20日在華南銀行公館分
    行所開設帳號000000000000號帳戶（下稱卓瑞龍帳戶）內，
    並由卓瑞龍將卓瑞龍帳戶之存摺及印章交予劉華蓁而佯稱係
    將面額4,500 萬元之華南銀行本行支票存入華南銀行公館分
    行，復委稱因高先生所存入之本行支票為華南銀行臺中分行
    所開立，需交換數日方能入帳。嗣劉華蓁於96年9 月27日向
    華南銀行公館分行查詢，方知並無面額4,500 萬元之華南銀
    行本行支票存入卓瑞龍帳戶，且所存入之力茂公司支票已遭
    列為拒絕往來戶而未能兌現，始知受騙。
二、案經劉華蓁訴由臺灣臺北地方法院檢察署檢察官偵查起訴。
    理  由
壹、證據能力
一、按被告以外之人於審判外之陳述，雖不符刑事訴訟法第159
    條之1 、159 條之2 、159 條之3 、159 條之4 等規定，而
    經當事人於審判程序同意作為證據，法院審酌該言詞陳述或
    書面陳述作成時之情況，認為適當者，亦得為證據。當事人
    、代理人或辯護人於法院調查證據時，知有第159 條第1 項
    不得為證據之情形，而未於言詞辯論終結前聲明異議者，視
    為有前項之同意，刑事訴訟法第159 條之5 定有明文。
二、下述本院用以認定被告犯行而具有被告以外之人於本院審理
    外之陳述，當事人及辯護人對於證據能力均未爭執，且於本
    院審理期日提示並告以要旨時，均未聲明異議，經本院審認
    結果，並無不得為證據之情形，宜為本案證據，依刑事訴訟
    法第159 條之5 之規定，均有證據能力，合先敘明。
貳、實體部分
一、訊據被告卓瑞龍固不否認有收取告訴人劉華蓁所交付之紅寶
    石1 顆（有GRS 證書）、鑽石34顆（內含28顆有GIA 證書之
    鑽石）等事實，惟矢口否認有詐欺犯意及施用詐術。辯稱：
    伊於案發當天確有目睹「高先生」拿出票面4,500 萬元的華
    南銀行本行支票，並於「高先生」的職員將該支票存入卓瑞
    龍帳戶後，即把上開珠寶交給「高先生」，伊不知道為何存
    入的票據會是力茂公司支票，伊也是被害人云云。經查：
（一）告訴人確有因被告告知將與「高先生」交易而交付紅寶石
      1 顆（有GRS 證書）、鑽石34顆（內含28顆有GIA 證書之
      鑽石）予被告，其後「高先生」及被告均未支付價金，告
      訴人亦未能取回珠寶等事實，業據被告供述在卷，且經告
      訴人指述綦詳，並有GIA 鑽石證書、GRS 證書、鑽石清單
      （他字卷一第6-35頁）、被告簽發之本票（他字卷一第36
      頁）、力茂公司支票（他字卷一第87頁）附卷可稽。
（二）被告固辯稱：告訴人有看過「高先生」，也有看過面額4,
      500 萬元之華南銀行本行支票，伊也是遭到「高先生」欺
      騙云云。然查，告訴人於本院審理時已具結證稱：伊從未
      見過「高先生」，只有聽被告說「高先生」是從事買賣發
      票之人，有一次被告說他要去和「高先生」碰面，伊只有
      在星巴克等被告，伊從來沒有看到「高先生」和華南銀行
      本行支票等語（本院卷第74、76頁）。本院參諸被告一再
      辯稱「高先生」因不願曝光而要求與被告單獨進行交易，
      則「高先生」豈會在交易前與告訴人碰面接觸，更不可能
      當場提出或交付鉅額之華南銀行本行支票供告訴人核對，
      被告所辯前後矛盾，已難採信。再者，華南銀行臺中分行
      於96年7 月間，從未開立面額4,500 萬元之本行支票等事
      實，亦有華南銀行臺中分行99年8 月17日華中存字第0993
      35號函附卷可稽，足見被告從未見過該種支票，其辯稱與
      告訴人均曾眼見華南銀行臺中分行面額4,500 萬元本行支
      票云云，應非事實。
（三）被告雖辯稱：告訴人未要求伊應親自與銀行照會支票，也
      未要求在銀行內進行交易，所以伊就讓「高先生」的職員
      進入銀行存入支票，伊則留在車上注意珠寶云云。惟查，
      告訴人於交付珠寶前，即有要求被告應與「高先生」在銀
      行內交易，並親自向銀行照會「高先生」所交付之支票為
      華南銀行在臺北地區分行所開立之本行支票，以便能於存
      入票據當日領取現金等事實，業據告訴人於本院審理時具
      結證稱：在交易前，伊有要求全程參與，但被告表示「高
      先生」不希望身分曝光，只願意由被告單獨接洽，伊並沒
      有看過「高先生」。所以伊有要求被告必須收取開戶銀行
      的支票，這樣才能盡快兌現，後來被告告知「高先生」是
      開立華南銀行本行支票後，伊就要求被告在華南銀行開戶
      ，被告才說要在華南銀行公館分行開戶，並會將「高先生
      」交付的華南銀行本行支票存入華南銀行公館分行等語（
      本院卷第73-74 、78-79 頁）。本院參諸本件交易標的之
      珠寶價值至少3,300 萬元，珠寶交易市場則常有假貨或劣
      品充斥，而被告又無實體店面或足供他人信賴之特別情形
      ，正常買受人必會仔細核對交易珠寶之數量及品質。然依
      被告所述，「高先生」卻未就交易珠寶進行任何盤點，即
      由其職員將高達4,500 萬元之銀行本行支票存入卓瑞龍帳
      戶，並將帳戶存摺交予被告，被告所述交易過程顯然悖於
      常情，難以採信。又以現今科技技術而言，不法之徒欲偽
      造銀行本行支票欺騙發票銀行以外之他人，尚非難事，以
      被告曾經從事珠寶、中古車買賣及經營美容中心之經商經
      驗，且曾經因觸犯詐欺罪、稅捐稽徵法經法院判刑確定入
      監執行之社會經驗，自無不知之理。而被告一再供稱不知
      「高先生」之真實姓名、年籍資料，衡情被告當非不可預
      見「高先生」有以偽造票據詐取珠寶之可能。然被告卻辯
      稱係由「高先生」之職員單獨進入銀行存入支票，被告完
      全無法確認所存入之票據為何，顯然置交易安全於不顧，
      殊難採信。況被告亦知悉告訴人係要求以現金或華南銀行
      本行支票進行交易，以便能於當日領款用於支付告訴人之
      珠寶廠商。是被告在收到卓瑞龍帳戶存摺摘要記載為「待
      交票」後，即已知悉「高先生」所存入之票據尚需交換而
      無法立即領取，於此情形，被告理應進一步確認「高先生
      」所存入之支票是否為華南銀行本行支票，是否可以當日
      兌現，甚至在確認無法兌現後，亦應與告訴人聯繫是否繼
      續進行交易。被告豈有在確認上開各節之前，即貿然將價
      值高達3,300 萬元以上之珠寶交予「高先生」。綜上，堪
      認被告所辯均與常情不符，難以採信，且未依告訴人要求
      而親自確認存入帳戶之票據是否為華南銀行本行支票。
（四）被告雖辯稱：伊並沒有於交易後向告訴人表示是在華南銀
      行公館分行存入支票，且告訴人亦未要求抽回支票，只有
      要求伊分擔250 萬元云云。然查，告訴人於案發當日發覺
      無法立即領款後，即因廠商劉至恆要求而撥打電話予被告
      要求抽票等事實，業據告訴人於本院審理時證稱：當天劉
      至恆要伊抽票，伊打電話給被告，被告告知無法抽票，劉
      至恆就表示其中有一個廠商表示若無法今日拿到500 萬元
      ，伊就要把500 萬元的貨拿回去，但被告表示沒有辦法抽
      回等語在卷（本院卷第253-257 頁）。又告訴人係因被告
      故意不告知而不知「高先生」等人係在華南銀行南松山分
      行將力茂公司支票存入卓瑞龍帳戶，且係因被告告知而認
      被告係將華南銀行本行支票存入華南銀行公館分行等事實
      ，業據告訴人具結證稱：伊有問被告把票存到哪個分行，
      還有問被告為何去那麼久，被告則表示他送「高先生」回
      松山才再回來。伊之所以會問被告把票存入哪個分行，是
      因為伊有一個廠商很擔心這件交易，所以他們有人在公館
      分行注意是否有大筆交易，但該廠商表示並沒有看到這種
      情形，所以伊才特別詢問被告是把票存到哪個分行（本院
      卷第78 -79頁）。被告雖否認上情，然上開事實業據告訴
      人指述詳實，且有告訴人與被告於96年9 月20日之行動電
      話通聯紀錄可查（他字卷一第126 頁）。本院衡諸被告所
      稱與「高先生」之珠寶交易過程均由被告單獨進行，告訴
      人全無著力之處，且告訴人一再要求以現金或銀行本行支
      票交易，足見告訴人確有欲於交易當日取得價款之意，是
      告訴人所稱其協力廠商有派人前往公館分行注意交易過程
      ，且於發覺無法領得票款後，即要求抽回支票一事，核與
      常情無違，應可採信。被告空言否認，不足採信。
（五）被告雖於本院審理時辯稱：伊與「高先生」係於案發前七
      、八年間，透過綽號「阿海」之人介紹而認識，曾於案發
      前兩年到過「高先生」位於臺北市○○路○段5 號3 樓之
      成碁科技有限公司（下稱成碁公司），而且高先生出手闊
      綽，所以才會不疑有他將珠寶交付「高先生」云云。然查
      ，被告既稱與「高先生」有長期往來，則被告自應會有「
      高先生」長期使用之行動電話門號。惟被告本次與高先生
      交易之行動電話門號0000000000號，係自96年9 月14日始
      開通使用之易付卡，有上開門號通聯紀錄查詢單可查（他
      字卷一第106 頁）。而自案發迄今已滿3 年6 月，被告仍
      無法透過友人取得「高先生」之真實姓名年籍及其他可資
      區別之個人資料，甚至亦無法查得「高先生」所使用之行
      動電話門號，其之辯解已難採信。又被告於偵查中係辯稱
      ：伊於97年5 月12日前2 、3 年曾經到過「高先生」位於
      八德路之成碁公司云云（他字卷二第59頁），所辯亦與其
      於本院審理時之辯解有異。而被告所稱之成碁公司早於94
      年10月間即已遷離臺北市○○路○段5 號3 樓一事，亦經
      證人林東陽到庭具結證稱：臺北市○○路○段5 號3 樓房
      屋是伊女兒所有，伊於94年3 月16日將該屋出租予成碁公
      司，後來在同年10月間就有人打電話跟他說成碁公司搬走
      了，伊有會同警察找鎖匠開門，裡面只有剩下一些傢俱和
      電腦面版等語在卷（本院卷第80-81 頁），足見被告顯係
      因見證人林東陽之證詞始於本院翻異前供，且被告亦無可
      能於95年間前往成碁公司位於八德路之辦公室，所辯均不
      足採。
（六）被告雖於本院審理時辯稱：伊於96年9 月27日起就無法再
      聯繫「高先生」云云。然查，被告前於警詢時係供稱：伊
      自96年9 月24日起即無法與「高先生」聯繫（他字卷第82
      頁），足見被告係因見起訴書內容始改稱係於96年9 月27
      日起即無法聯繫「高先生」。又被告於96年9 月20日將載
      有「待交票」之卓瑞龍存摺交予告訴人後，旋即前往桃園
      地區，並曾於下午2 時56分許，使用行動電話門號000000
      0000號位於桃園市○○路857 號之基地台。而被告所稱「
      高先生」，則於翌日下午3 時27分許，亦使用行動電話門
      號0000000000號位於桃園市○○路857 號之基地台，且被
      告於同年9 月27日上午10時55分許，使用0000000000號門
      號與「高先生」持用之0000000000號門號聯繫，有上開00
      00000000號、0000000000號行動電話通聯紀錄在卷可查（
      本院卷第302 頁反面、第312 頁）。綜上，可知被告與「
      高先生」均係會在桃園地區出沒之人，且於案發後仍有積
      極聯繫，被告辯稱無法提供高先生之真實年籍資料云云，
      應係卸責之詞，要難採信。從而，被告與「高先生」均無
      支付價金向告訴人購買珠寶之真意，卻由被告出面以「高
      先生」欲購買珠寶為由，使告訴人交付珠寶，並由被告告
      知告訴人錯誤訊息延緩告訴人查覺契機，而以「高先生」
      不知去向，被告無力支付為由，拒絕支付價金，係有詐欺
      取財之意無疑。
（七）被告雖辯稱：告訴人提供之珠寶僅價值3,300 萬元，伊已
      經提出珠寶與現金賠償共約1,000 萬元予告訴人，可知伊
      並無詐欺之意云云。惟告訴人所交付予被告之珠寶價值約
      4,270 萬元一事，業據告訴人指述在卷，並有GIA 鑽石證
      書、GRS 證書、鑽石清單（他字卷一第6-35頁）附卷可稽
      ，且被告亦不否認該等珠寶至少價值3,300 萬元，業據被
      告供述在卷（偵字卷第59頁）。然被告迄今僅賠償告訴人
      約1,000 萬元，業據告訴人供述在卷（偵卷第98頁），相
      較被告所取得之珠寶與付出之賠償，兩者差距仍高達2,00
      0 萬元以上，尚難僅憑被告為部分賠償即認被告並無詐欺
      之意。
（八）綜上所述，被告辯稱係遭「高先生」詐欺云云，係屬卸責
      之詞，不足採信。本案事證明確，被告犯行洵堪認定，應
      依法論科。
二、查被告以與「高先生」進行珠寶交易為餌，誘使告訴人交付
    珠寶，核其所為，係犯刑法第339 條第1 項之詐欺取財罪。
    被告與「高先生」等人，事前同謀，事後推由被告出面，有
    犯意聯絡，行為分擔，為共同正犯。爰審酌被告前有詐欺及
    違反稅捐稽徵法等前科，竟又與「高先生」等人設局詐取告
    訴人價值3,300 萬元以上之珠寶，且犯後飾詞否認，隱匿共
    犯，增加查緝追贓之困難性，造成告訴人鉅額損害，行為有
    所不當，並參酌被告犯罪之動機、目的、智識能力、生活狀
    況及已賠償告訴人約1,000 萬元等一切情狀，認公訴人求處
    有期徒刑1 年尚屬過輕，與被告及共犯等人之犯罪所得及被
    害人所受損害不成比例，酌情量處如主文所示之刑，以資儆
    懲。
據上論斷，應依刑事訴訟法第299 條第1 項前段，刑法第28條、
第339 條第1 項，刑法施行法第1 條之1 ，判決如主文。
本案經檢察官葉惠燕到庭執行職務。
中    華    民    國   100    年    5     月    12    日
                  刑事第七庭審判長法  官  林庚棟
                                  法  官  林欣苑
                                  法  官  林勇如
上正本證明與原本無異。
如不服本判決應於收受送達後10日內向本院提出上訴書狀，並應
敘述具體理由；其未敘述上訴理由者，應於上訴期間屆滿後20日
內向本院補提理由書（均須按他造當事人之人數附繕本）「切勿
逕送上級法院」。告訴人或被害人如對於本判決不服者，應具備
理由請求檢察官上訴，其上訴期間之計算係以檢察官收受判決正
本之日期為準。
                                  書記官  葉潔如
中    華    民    國   100    年    5     月    12    日
附錄本案論罪科刑法條全文：
中華民國刑法第339 條（普通詐欺罪）
意圖為自己或第三人不法之所有，以詐術使人將本人或第三人之
物交付者，處5 年以下有期徒刑、拘役或科或併科1 千元以下罰
金。
以前項方法得財產上不法之利益或使第三人得之者，亦同。
前二項之未遂犯罰之。